臺灣桃園地方法院民事裁定
111年度消債職聲免字第17號
聲  請  人  
即  債務人  張曉瑩  

代  理  人  朱陳筠律師（法扶律師）
上列聲請人因消費者債務清理事件聲請清算，經本院裁定終止清
算程序確定後聲請免責，本院裁定如下：
    主  文
債務人張曉瑩應予免責。
    理  由
一、按法院為終止或終結清算程序之裁定確定後，除別有規定外
    ，應以裁定免除債務人之債務，消費者債務清理條例（下稱
    消債條例）第132條定有明文。次按法院裁定開始清算程序
    後，債務人有薪資、執行業務所得或其他固定收入，扣除自
    己及依法應受其扶養者所必要生活費用之數額後仍有餘額，
    而普通債權人之分配總額低於債務人聲請清算前2年間，可
    處分所得扣除自己及依法應受其扶養者所必要生活費用之數
    額者，法院應為不免責之裁定。但債務人證明經普通債權人
    全體同意者，不在此限。又按債務人有下列各款情形之一者
    ，法院應為不免責之裁定。但債務人證明經普通債權人全體
    同意者，不在此限：㈠於7年內曾依破產法或本條例規定受免
    責。㈡故意隱匿、毀損應屬清算財團之財產，或為其他不利
    於債權人之處分，致債權人受有損害。㈢捏造債務或承認不
    真實之債務。㈣聲請清算前2年內，因消費奢侈商品或服務、
    賭博或其他投機行為，所負債務之總額逾聲請清算時無擔保
    及無優先權債務之半數，而生開始清算之原因。㈤於清算聲
    請前1年內，已有清算之原因，而隱瞞其事實，使他人與之
    為交易致生損害。㈥明知已有清算原因之事實，非基於本人
    之義務，而以特別利於債權人中之1人或數人為目的，提供
    擔保或消滅債務。㈦隱匿、毀棄、偽造或變造帳簿或其他會
    計文件之全部或一部，致其財產之狀況不真確。㈧故意於財
    產及收入狀況說明書為不實之記載，或有其他故意違反本條
    例所定義務之行為，致債權人受有損害，或重大延滯程序，
    消債條例第133條、第134條亦定有明文。
二、本件聲請人即債務人因欠金融機構債務，於民國109年3月31
    日向本院聲請前置調解，因調解不成立聲請進行債務清理之
    清算程序，經本院以109年度消債清字第114號裁定自109年1
    2月18日下午5時開始清算程序，並移由本院司法事務官以10
    9年度司執消債清字第154號案件進行清算程序，經查，聲請
    人名下清算財團僅有富邦人壽保單，此有全國財產稅總歸戶
    財產查詢清單、財產及收入狀況報告書、資產表、中華民國
    人壽保險商業同業公會保險業通報作業資訊系統資料查詢結
    果表、南山人壽及富邦人壽函在卷可稽（見司消債調卷第24
    頁，司執消債清卷第103至106頁、第124、147、154、157頁
    ），而名下富邦人壽保單預估解約金僅新臺幣（下同）128
    元，價值甚低，是以債務人名下財產已不敷清償財團費用、
    財團債務、法律行為經撤銷或契約經終止或解除後所應負之
    償還義務、裁定開始清算程序前6月內本於勞動契約所積欠
    之工資，遂依消債條例第129條第1項於110年12月23日以109
    年度司執消債清字第154號民事裁定終止清算程序確定在案
    等情，業經本院調取上開卷宗核閱無訛，依首揭消費者債務
    清理條例規定，法院應審酌債務人是否有消費者債務清理條
    例第133條、第134條所定應為不免責裁定之情形。
三、經查：
　㈠債務人是否有消債條例第133 條所定應為不免責之事由乙節
    ，本院認定如下：　　
　　本院109年度消債清字第114號裁定聲請人自109年12月18日
    下午5時開始清算程序，已如前述。聲請人陳稱自94、95年
    間開始擔任家管，現無收入，日常開銷則由配偶支應等語，
    業提出收入證明切結書以佐（見消債清卷第13頁）。經查聲
    請人於99年9月24日自社團法人中華民國美學教育技術發展
    協會退保後即無最新投保資料，109年度財稅所得亦未見有
    薪資財稅所得紀錄，此有本院依職權調取聲請人勞保局電子
    閘門、稅務網路資料查詢表在卷可稽（見司執消債清卷第15
    9至162頁），尚無其他證據可認聲請人有隱藏薪資收入，堪
    信聲請人前開所陳無收入等語屬實。扣除前開清算裁定審認
    聲請人每月必要支出1萬7,494元（見消債清卷第41頁）後，
    已無餘額（計算式：0元－1萬7,494元＝-1萬7,494元），核與
    消債條例第133條前段「法院裁定開始清算程序後，債務人
    有薪資、執行業務所得或其他固定收入，扣除自己及依法應
    受其扶養者所必要生活費用之數額後仍有餘額」之要件不符
    ，自不得依該規定為不免責之裁定。
　㈡就聲請人是否有消債條例第134 條各款所規定應為不免責之
    事由乙節，債權人意見及本院認定如下：
　1.兆豐國際商業股份有限公司、中國信託商業銀行股份有限公
    司：請本院命債務人提出所有金融機構存摺交易明細，以查
    債務人無隱藏收入。又聲請人並未陳報109年執行業務所得1
    萬1,640元，恐有隱藏財產之情形而應不予免責等語（見司
    執消債清卷第217至218頁，消債職聲免卷第72頁），經查，
    本院前命聲請人提出最近6個月名下中華郵政或金融機構帳
    戶，經陳報近年均無使用任何金融帳戶等語（見消債職聲免
    卷第51頁），佐以聲請人於調解程序所提出中國國際商業銀
    行之存摺影本，其上交易記錄僅記載至102年，堪認聲請人
    主張現無使用相關金融機構帳戶等語應屬實在。再查，聲請
    人109年度財稅資料尚有一筆執行業務所得1萬1,640元，此
    有本院依職權調取之109年財稅電子閘門在卷可稽（見司執
    消債清卷第160頁），經聲請人於訊問程序陳稱前開所得為
    公益彩券甲類經銷借牌予他人之營利分紅，然自開始聲請清
    算後即無借牌之情形，前開執行業務所得應僅為109年1至3
    月之收入等語（見消債職聲免卷第72頁）。佐以聲請人於10
    9年3月3日已經中國信託商業銀行彩券中心通知經銷商資格
    喪失，此亦有第4屆公益彩券立即型彩券經銷商資格喪失通
    知單可佐（見消債清卷第15頁），可認與聲請人所述相符，
    本院考量上開所得金額甚低，且聲請人為家管，並無收入，
    已如前述，該所得應已作為支應生活之用，對債權人受清償
    之權益影響並不顯著，是以聲請人並未符合消債條例第134
    條第2款「故意隱匿、毀損應屬清算財團之財產，或為其他
    不利於債權人之處分，致債權人受有損害」之情形。
　2.玉山商業銀行股份有限公司、聯邦商業銀行股份有限公司：
    請本院依職權查詢聲請人有無消債條例第134 條各款不免責
    事由等語（見司執消債清卷第215至216頁，消債職聲免卷第
    57至62頁）。其餘債權人則僅泛言不同意聲請人免責，並未
    提出具體指謫。惟消債條例關於法院為終止或終結清算程序
    之裁定確定後，對於聲請人係以免責為原則，不免責為例外
    之意旨，而經本院依職權遍查現有事證，查無聲請人有何消
    債條例第134條所列其他各款不免責之情形。
四、綜上所述，本件聲請人既無消債條例第133條及第134條應不
    免責事由存在，揆諸前開規定及立法目的，自應為聲請人免
    責之裁定，爰裁定如主文。
中　　華　　民　　國　　111 　年　　5 　　月　　13　　日
                  民事第一庭    法　官　許自瑋
正本係照原本作成。
如不服本裁定應於送達後10日內向本院提出抗告狀，並應繳納抗
告費新臺幣1,000元。
中　　華　　民　　國　　111 　年　　5 　　月　　13　　日
                                書記官  吳光彧